【裁判字號】    89,上訴,3110
【裁判日期】    900129
【裁判案由】    偽造文書等
【裁判全文】
臺灣高等法院刑事判決                          八十九年度上訴字第三一一０號
    上  訴  人
    即  被  告  乙○○
右上訴人因偽造文書等案件，不服臺灣臺北地方法院八十九年度訴字第五四五號，中
華民國八十九年六月二十七日第一審判決（起訴案號：臺灣臺北地方法院檢察署八十
九年度偵字第三五六二號），提起上訴，本院判決如左：
    主  文
原判決關於乙○○部分撤銷。
乙○○共同行使偽造私文書，足以生損害於他人，累犯，處有期徒刑捌月。扣案之偽
造之卡號為0000000000000000號（其上載有發卡銀行為華南商業銀
行、使用人為林文華）之信用卡壹張沒收。
    事  實
一、乙○○曾犯有侵占、妨害兵役、偽造文書等前科，最近一次係於民國（下同）八
    十五年十月間，因偽造文書案件，經台灣台北地方法院判處有期徒刑十月，並經
    本院、最高法院判決上訴駁回確定，甫於八十八年十月十日縮刑期滿執行完畢，
    仍不知悔改，其明知洪瑞平與許秀琴夫妻先後於八十八年十月三十日、同年十一
    月一日，分別在台北市○○路旁麥當勞以及台北市龍山寺旁麥當勞速食店前，交
    付之信用卡五張（第一次交付二張，第二次三張）係屬偽造，仍代為轉交予購買
    上開信用卡予綽號「阿宏」之成年不詳姓名男子，供該綽號「阿宏」之男子使用
    ，乙○○為保證上開信用卡能夠使用，乃與「阿宏」共同意圖為自己不法所有，
    於八十八年十一月二十六日下午八時許，共同持前揭偽造之卡號為000000
    0000000000號（其上載有發卡銀行為華南商業銀行、使用人為林文華
    ）之信用卡一張，至臺北市○○街八之三號金居興銀樓向負責人甲○○提示行使
    欲購買二萬元之金飾，足以生損害於華南商業銀行及林文華，惟其詐騙財物行為
    當場遭甲○○識破，而未得逞。嗣經甲○○報警後為警查獲上情，並扣得乙○○
    所有之前揭卡號為0000000000000000號偽造信用卡一張，警方
    並依乙○○之供述查獲洪瑞平、許秀琴另涉及偽造信用卡之犯行及證物（洪瑞平
    、許秀琴之罪刑部分業經原審判決確定並執行完畢）。
二、案經臺北市政府警察局松山分局移送臺灣臺北地方法院檢察署檢察官偵查起訴。
    理  由
一、右揭事實，業據上訴人即被告（以下簡稱被告）乙○○於警訊、偵查、原審及本
    院審理時坦承不諱（參偵查卷宗第九頁反面至第十一頁反面、第四十九頁正、反
    面、原審刑事卷宗第七十一頁正、反面），核與同案被告洪瑞平於警訊、偵查、
    原審審理時及同案被告許秀琴於警訊時供述相符（參偵查卷宗第十五頁反面、第
    四十八頁反面、第五十頁正、反面、原審刑事卷宗第三十六頁反面、第三十七頁
    正面），並有證人甲○○、華南銀行職員王仁霖於警訊時指證明確（參偵查卷宗
    第十六頁反面、第十八頁反面），復有扣案之卡號為000000000000
    0000號偽造信用卡一張可資佐證。
二、核被告所為，係犯刑法第二百十六條、第二百十條行使偽造私文書罪、第三百三
    十九條第三項、第一項詐欺取財未遂罪。被告與不詳年籍姓名之成年男子「阿宏
    」間，有犯意之聯絡及行為之分擔，為共同正犯。被告所犯上開二罪間，有方法
    結果之牽連犯之裁判上一罪關係，應從一重之行使偽造私文書罪處斷。又被告前
    曾於八十五年十月間，因偽造文書案件，經台灣台北地方法院判處有期徒刑十月
    ，並經本院、最高法院判決上訴駁回確定，甫於八十八年十月十日縮刑期滿執行
    完畢等情，有臺灣高等法院檢察署刑案紀錄簡覆表、本院被告全國前案紀錄表各
    一紙附卷可按，其於五年以內再犯本件有期徒刑以上之罪，為累犯，應依法遞予
    加重其刑。
三、原審以被告罪證明確，予以論科，固非無見，惟查：（一）、被告所為，依本院
    審理所得之證據，僅能證明其有一次行使偽造私文書之犯行，原判決被告論以連
    續犯，尚有未合；（二）、被告犯罪所用之偽造之信用卡，卡號為000000
    0000000000號，上面載有「本卡係金融資訊服務中心會員華南商業銀
    行所有」等字樣，使用人欄並已簽有「林文華」之署押，有該偽造之信用卡扣案
    可資佐證。上開偽造之信用卡不僅有作成文書之名義人，亦有文書之內容，屬於
    刑法上之私文書，而上開內容則均屬虛構，堪認被告所為，應屬於行使偽造私文
    書罪，原判決認為被告所為係屬行使準私文書罪，亦有未洽；（三）、被告上開
    行使偽造私文書之犯行，其目的係在詐取財物，惟因為銀樓負責人甲○○識破，
    而未詐得財物，核其所為，應成立刑法第三百三十九條第二項、第一項詐欺取財
    未遂罪，原判決更於理由欄內論被告以同條第一項詐欺取財既遂罪，亦有未妥。
    被告上訴意旨，否認有右開犯罪行為，指摘原判決此部分不當，雖無理由，惟原
    判決既有上開可議之處，自應由本院將原判決關於乙○○部分撤銷改判。爰審酌
    被告犯罪之動機、目的、手段、品行、智識程度、所生危害尚未擴大及被告犯罪
    後坦承犯行，並供出共同被告之下落，而為警方查獲等一切情狀，量處如主文第
    二項所示之刑。扣案之卡號為0000000000000000號信用卡一張
    ，為被告所有，供被告犯罪所用之物，業據被告陳明在卷（參偵查卷宗第九頁反
    面），爰依刑法第三十八條第一項第二款宣告沒收之。至其餘未扣案之偽造信用
    卡四張，已經被告交付予「阿宏」，而非被告所有，無庸宣告沒收，附此敘明。
四、公訴意旨另以：被告基於概括之犯意，並意圖為自己不法所有，連續二次持前揭
    其中二張偽造華南銀行信用卡向不特定之特約商店消費刷卡，在偽造署押於簽帳
    單上而偽造私文書 (未扣案)，並持之行使，使不特定之特約商店及發卡銀行陷
    於錯誤，交付財物及同意付款，除以驗證前揭偽造信用卡確可使用，以便交付「
    阿宏」外，並獲得消費之不法財物，足以生損害於原卡號持有人、前開特約商店
    、發卡銀行，因認被告另涉犯行使偽造私文書之罪嫌。本院按被告之自白，不得
    作為有罪判決之唯一證據，仍應調查其他必要之證據，以察其是否與事實相符，
    刑事訴訟法第一百五十六條第二項定有明文。又事實之認定，應憑證據，如未能
    發現相當證據，或證據不足以證明，自不得以推測或擬制之方法，以為裁判基礎
    ，最高法院四十年台上字第八六號判例可資參照。經查，本件被告於警訊時固曾
    供承：「因洪瑞平共計給我三張偽卡，我因先前已試成功兩張」等語（參偵查卷
    宗第十一頁反面），惟查被告究係於何時，在何地，以何張偽造之信用卡，持以
    消費，消費金額若干，則乏其他確切證據加以證明。被告於本院訊問時復堅決否
    認有何右開犯行，揆之上開說明，應認被告此部分之犯罪不能證明，惟公訴人既
    認此部分與右開有罪之犯罪事實具有裁判上一罪之關係，爰不另為無罪之諭知，
    併此敘明。
據上論斷，應依刑事訴訟法第三百六十九條，第二百九十九條第一項前段，刑法第二
十八條、第二百十條、第二百十六條、第三百三十九條第三項、第一項、第五十五條
、第四十七條、第三十八條第一項第二款，罰金罰鍰提高標準條例第一條前段，判決
如主文。
本案經檢察官劉靜婉到庭執行職務。
中    華    民    國    九十      年        一        月      二十九    日
                            台灣高等法院刑事第十五庭
                                審判長法  官  房  阿  生
                                      法  官  胡  泉  田
                                      法  官  鄧  振  球
右正本證明與原本無異。
如不服本判決應於收受送達後十日內向本院提出上訴書狀，其未敘述上訴之理由者並
得於提起上訴後十日內向本院補提理由書（均須按他造當事人之人數附繕本）。
                                      書記官  洪  秋  帆
中    華    民    國    九十      年        一        月      三十一    日
附錄：本案論罪科刑法條全文
刑法第二百十六條
行使第二百十條至第二百十五條之文書者，依偽造、變造文書或登載不實事項或使登
載不實事項之規定處斷。
刑法第三百三十九條
意圖為自己或第三人不法之所有，以詐術使人將本人或第三人之物交付者，處五年以
下有期徒刑、拘役或科或併科一千元以下罰金。以前項方法得財產上不法之利益或使
第三人得之者，亦同。
前二項之未遂犯罰之。


司法院資訊處製作；財團法人民間司法改革基金會備份。
